【裁判字號】    89,易,2474
【裁判日期】    900807
【裁判案由】    詐欺
【裁判全文】
臺灣臺北地方法院刑事判決                        八十九年度易字第二四七四號
    公  訴  人  臺灣臺北地方法院檢察署檢察官
    被      告  丙○○
    選任辯護人  莫家駿
右列被告因詐欺案件，經檢察官提起公訴（八十九年度偵字第一四六二一號），本院
判決如左：
    主  文
丙○○連續意圖為自己不法之所有，以詐術使人將本人之物交付，處有期徒刑壹年。
    事  實
一、丙○○意圖為自己不法之所有，並基於概括之犯意，自民國七十九年間起（起訴
    書誤載為八十五年六月間），向友人甲○○多次詐稱：其先生對家庭不負責任，
    其要扶養小孩並負擔家中之費用開銷云云。利用甲○○同情可憐其之心理，博取
    甲○○之信任，旋即編造「其小孩需要學費」、「其小孩需要補習費」、「其小
    孩需要生活費」、「其在外欠錢，急需償還」等各種名目，向甲○○詐取金錢，
    並徉稱：有錢進來時就會償還云云。致使甲○○陷於錯誤，先後自七十九年間起
    至八十四年間止，陸續多次交付現金予丙○○，共計交付新台幣（下同）二百七
    十萬元左右（確實金額無法認定），丙○○遂以上開詐術詐得上開金額。嗣丙○○均未清償，且避不見面，甲○○始知受騙。
二、案經甲○○訴請台灣台北地方法院檢察署檢察官偵查起訴。
    理  由
一、訊據被告丙○○否認有何詐欺犯行，辯稱：其從未向甲○○借錢，也未施用詐術
    ，其於八十五年六月十五日所簽發，面額各為二十萬元之五張本票，係遭甲○○
    強押，受恐嚇脅迫下簽發，並未積欠甲○○債務云云。經查：右揭事實業據告訴
    人甲○○指訴綦詳，明確結證稱：因被告說其先生不負責，沒有錢撫養小孩，其
    要付奶媽錢、補習費，小孩還要學費、生活費，其在外面還有欠別人錢，她覺得
    被告很可憐，且手頭有餘力，才陸續借錢給被告，也沒有要任何憑證及利息，被
    告每次都說自己很可憐，還說某某人過幾天會拿錢予其，其就可以還錢等語（見
    本院九十年三月五日、五月二十一日、六月二十六日訊問筆錄）。足徵被告確曾
    假藉家中急需用錢之理由，利用告訴人同情可憐被告之心理，詐騙告訴人之金錢
    ；又告訴人固對於交付金錢之確切時間、數目，前後所為之證述有所差異，惟現
    今距離當初告訴人交付金錢時已達數年之久，告訴人復自承未持有借款憑證，記
    憶難免有所減退，且告訴人對於被告借款主要情節之描述均屬相符，尚不致因上
    開差異即認告訴人之證詞全無可信度。另被告雖辯稱：係遭告訴人強押才簽發本
    票，事後並向台北市政府警察局大同分局建成派出所備案云云。然台北市政府警
    察局大同分局建成派出所並無任何被告曾於八十五年六月十四日或六月十五日向
    該所報案之紀錄，有台北市政府警察局大同分局九十年六月五日北市警同分刑字
    第九０六一八九九六００號函附卷可稽，況被告自承其夫為警察，若被告確遭告
    訴人強押才簽發本票，其夫身為警察，豈會袖手旁觀，且無任何報案資料，被告
    所辯，尚無可採。再被告雖請求通知證人乙○○證明被告遭告訴人強押之事實，
    然被告所辯稱遭告訴人強押簽發本票之事實，本院已向台北市政府警察局大同分
    局函查，台北市政府警察局大同分局並就查詢事項予以答覆，有上開函文可憑，
    有無必要就相同事項重覆調查？且證人乙○○既未在被告簽發本票之現場，最多
    僅能證明被告遭告訴人強押，亦無從證明被告有遭告訴人強迫簽發本票之事實，
    又被告及其選任辯護人在本院先前多次開庭均未聲請傳喚證人乙○○（見本院九
    十年四月十日、五月七日訊問筆錄），迄至最後才提出該名證人，故本院認為並
    無必要通知證人乙○○出庭作證。此外復有本票五張在卷可資佐證。是本件事證
    已臻明確，被告犯行洵堪認定，應依法論科。至公訴意旨雖載被告詐欺告訴人之
    金額為一百萬元，惟本院並不受其所認定金額之拘束，併予敘明。
二、核被告所為，係犯刑法第三百三十九條第一項之詐欺取財罪。其先後多次犯行，
    時間緊接，方法相同，所犯又係犯罪構成要件相同之罪名，顯係基於概括犯意為
    之，為連續犯，應依刑法第五十六條之規定以一罪論，並加重其刑。又公訴人雖
    僅就被告詐欺告訴人之一部犯行提起公訴，然被告其餘多次詐騙部分既與已起訴
    部分有連續犯裁判上一罪之關係，本院仍得一併審究。爰審酌被告犯罪之動機、
    目的、手段、詐得之金錢數額非少、所生之危害及犯罪後飾詞卸責，態度不佳，
    並無悔意等一切情狀，量處如主文所示之刑，以資懲儆。
三、公訴人於本院審理期間固稱：被告於八十五年六月十五日簽發上開五張本票時，
    故意將其名字寫錯，寫成張「莉」玉，身分證統一編號亦填寫錯誤，另涉犯刑法
    第二百零一條第一項之偽造有價證券罪嫌，公訴意旨漏未論列該法條等語（見本
    院九十年七月二十四日審判筆錄）。經查：法院不得就未經起訴之犯罪審判，刑
    事訴訟法第二百六十八條定有明文。本件起訴書犯罪事實欄固載有被告簽發金額
    各二十萬元之本票五張，惟並未記載被告故意將名字、身分證統一編號寫錯，即
    起訴書犯罪事實欄並無被告偽造本票之犯罪事實，尚難遽認公訴人僅係漏載起訴
    法條並已就被告涉嫌偽造有價證券部分之犯罪事實提起公訴。又告訴人於本院審
    理時結證稱：被告簽發本票後，就沒有再借錢予被告，是因被告都沒有清償，才
    另外請被告簽發本票等語（見本院九十年六月二十六日訊問筆錄）。堪認被告係
    向告訴人詐得上開金錢得手後，在告訴人要求下方另行起意簽發本票，即難認與
    其所犯上開詐欺罪有何裁判上一罪之關係，本院亦無從一併審理，是被告涉嫌偽
    造有價證券罪部分，既未經起訴，復與上開有罪部分並無裁判上一罪之關係，本
    院自無從予以審酌，附此敘明。
據上論斷，應依刑事訴訟法第二百九十九條第一項前段，刑法第五十六條、第三百三
十九條第一項，罰金罰鍰提高標準條例第一條前段，判決如主文。
本案經檢察官蔡名堯到庭執行職務
中      華      民      國      九十        年    八      月    七    日
                                      臺灣臺北地方法院刑事第五庭
                                                  法  官  陳容正
右正本證明與原本無異
如不服本判決應於送達後十日內向本院提出上訴狀
                                                  書記官  林妙穗
中      華      民      國      九十        年    八      月     七   日
附錄本案論罪科刑法條全文
刑法第三百三十九條第一項
意圖為自己或第三人不法之所有，以詐術使人將本人或第三人之物交付者，處五年以
下有期徒刑、拘役或科或併科一千元以下罰金。


司法院資訊處製作；財團法人民間司法改革基金會備份。
